【裁判字號】    90,交上訴,1204
【裁判日期】    901009
【裁判案由】    過失致死
【裁判全文】
臺灣高等法院臺南分院刑事判決            九十年度交上訴字第一二四號    Ｇ
      上  訴  人  臺灣臺南地方法院檢察署檢察官
      上  訴  人
      即  被  告  甲  ○  ○
右上訴人因被告過失致死案件，不服臺灣臺南地方法院九十年度交訴字第一六二號中
華民國九十年七月二十日第一審判決（起訴案號：臺灣臺南地方法院檢察署九十年度
偵字第三九一號、第三五九六號），提起上訴，本院判決如左：
      主      文
上訴駁回。
      事      實
一、甲○○於民國八十九年十一月十日上午，駕駛車牌號碼ＳＷ—九三二０號自用小
    貨車，沿台南縣永康市○○○路（即省道台一線）快車道，由北往南方向行駛，
    嗣於同日上午四時四十分許，途經該路六五四巷之設有閃光黃燈號誌，且最高速
    限為時速四十公里之交岔路口時，本應注意行車速度，應依規定，且應注意閃光
    黃燈表示「警告」，車輛應減速接近，注意安全，小心通過，並注意汽車行駛時
    ，駕駛人應注意車前狀況，並隨時採取必要之安全措施，而依當時天候晴朗、路
    面乾燥無缺陷、道路上未有任何障礙物、視距復屬良好等情形以觀，客觀上亦無
    不能注意之情事，其竟疏於減速慢行，且疏於注意車前狀況，貿然以時速六十五
    公里之高速超速通過該路口。適有鄭玉麟騎腳踏車，於前述交岔路口附近，欲由
    東往西方向，穿越中正南路時，亦疏未注意左右來車，即貿然穿越馬路。甲○○
    因有前述過失，見狀業已避煞不及，而與鄭玉麟所騎之腳踏車發生碰撞，致鄭玉
    麟人、車倒地，並受有右側頭頸、胸、腿鈍挫傷合併骨折等傷害，嗣因顱腦損傷
    合併顱內出血，經送醫急救後仍不治死亡。甲○○則於肇事後，犯罪未被有偵查
    權之公務員或機關發覺前，即向台南縣警察局永康分局警員自首並坦承犯行，進
    而接受裁判。
二、案經甲○○自首及鄭玉麟之妻乙○○○訴由臺灣臺南地方法院檢察署檢察官偵查
    起訴。
      理      由
一、右述犯罪事實，業據上訴人即被告甲○○於本院審理時坦白承認，核與告訴人即
    被害人鄭玉麟之妻乙○○○所指訴之情節相符，且有台南縣警察局道路事故調查
    報告表一紙及交通事故現場蒐證照片八張附卷可參。又被害人因本件車禍而死亡
    ，除有財團法人奇美醫院八十九年十一月十日診斷證明書一紙在卷足憑外，且經
    檢察官督同檢驗員相驗屬實，並製有勘驗筆錄、驗斷書、相驗屍體證明書各一份
    存卷可佐。
二、按行車速度，應依標誌之規定，無標誌者，在市區道路，時速不得超過四十公里
    ，修正前道路交通安全規則第九十三條第一項第一款定有明文；又汽車行駛時，
    駕駛人應注意車前狀，並隨時採取必要之安全措施，道路交通安全規則第九十四
    條第三項復規定甚明；另按閃光黃燈表示「警告」，車輛應減速接近，注意安全
    ，小心通過，道路交通標誌標線號誌設置規則第二百十一條第一項第一款則有明
    文規定。至本件案發地點之永康市○○○路六五四巷口快車道之最高速限為時速
    四十公里，亦有台南縣警察局永康分局九十年一月十九日永警刑字第二五五五號
    函一紙附卷可參。而本件被告甲○○於前述時、地，駕車行經設有閃光黃燈號誌
    ，且最高速限為時速四十公里之交岔路口時，理應注意前述道路交通安全規則，
    又案發當時天候晴朗、路面乾燥無缺陷、道路上未有任何障礙物、視距復屬良好
    等情，復有上開台南縣警察局道路交通事故調查報告表載明可考，據此判斷，客
    觀上亦無不能注意之情事，其竟疏未減速慢行，且疏於注意車前狀況，貿然以時
    速六十五公里之高速超速通過該交岔路口，以致撞及被害人鄭玉麟，並使被害人
    死亡，是被告駕車肇事行為，具有過失甚明。況本件經送台灣省台南區行車事故
    鑑定委員會鑑定結果，除超速部分外，亦持相同見解，有該鑑定委員會八十九年
    十二月十五日南鑑字第八九一四八五號函所附之鑑定意見書一份在卷可考，此益
    證被告駕車肇事致被害人死亡之行為，確有過失無疑。至被害人騎腳踏車穿越道
    路未注意左右來車之行為，係本件車禍肇事之主因，雖有前開鑑定意見書載明可
    證，然被告之上述過失，既與被害人之過失，併合而為本件車禍之肇事原因，則
    被害人之過失或可供為量刑時之斟酌，但被告之刑責，則不能因此相抵而獲得減
    免。
三、綜上所述，本件被害人鄭玉麟確係因本件車禍而死亡，故被告甲○○之過失駕車
    肇事行為，與被害人之死亡結果間，具有相當因果關係，亦屬顯然。從而，本件
    事證已甚明確，被告過失致人於死之犯行，堪以認定。
四、核被告甲○○所為，係犯刑法第二百七十六條第一項之普通過失致死罪。又被告
    於肇事後，犯罪未被有偵查權之公務員或機關發覺前，即向台南縣警察局永康分
    局警員自首並坦承犯行，進而接受裁判，此亦據證人即當日據報前往現場處理之
    台南縣警察局永康分局警員黃宏申於原審審理時到庭結證屬實，是應依刑法第六
    十二條前段自首之規定，減輕其刑。
五、原審援引刑事訴訟法第二百九十九條第一項前段，刑法第二百七十六條第一項、
    第六十二條前段、第四十一條第一項前段，罰金罰鍰提高標準條例第一條前段、
    第二條之規定，並參酌被告之生活狀況、品行、智識程度，本件犯罪所生之危險
    、損害，以及被告之行為雖造成被害人死亡之嚴重後果，且其肇事後亦仍未與被
    害人家屬，就民事損害賠償達成和解，然本件被害人鄭玉麟騎腳踏車穿越道路未
    注意左右來車之行為，係本件車禍肇事之主因，則有前開鑑定意見書載明可憑，
    故被告之過失程度，經核尚非重大，且其就前開犯行，業已坦承不諱，犯罪後之
    態度尚非惡劣等一切情狀，量處有期徒刑伍月，如易科罰金，以參佰元折算壹日
    ，以資懲儆。本院經核其認事用法，均無不當，量刑亦稱妥適。被告上訴意旨，
    認原審量刑過重云云，及檢察官依告訴人之請求上訴，指摘原判決採證不當，且
    量刑過輕云云，為無理由，均應予駁回。
據上論斷，應依刑事訴訟法第三百六十八條，判決如主文。
本案經檢察官楊治宇到庭執行職務。
中    華    民    國      九十      年      十      月        九        日
                                  臺灣高等法院臺南分院刑事第六庭
                                      審判長法官  楊    明    章
                                            法官  戴    勝    利
                                            法官  顏    基    典
右正本證明與原本無異。
不得上訴。
                                      法院書記官  呂    嘉    文
中    華    民    國      九十      年      十      月       十一       日
附錄本判決論罪科刑法條：
刑法第二百七十六條第一項：
因過失致人於死者，處二年以下有期徒刑、拘役或二千元以下罰金。


司法院資訊處製作；財團法人民間司法改革基金會備份。
